【裁判字號】    97,交聲,455
【裁判日期】    971128
【裁判案由】    違反道路交通管理處罰條例聲明異議
【裁判全文】
臺灣新竹地方法院交通事件裁定         97年度交聲字第455號
移送機關  交通部公路總局新竹區監理所新竹市監理站
異議人即
受處分人  乙○○
上列異議人即受處分人因違反道路交通管理處罰條例案件，對於
交通部公路總局新竹區監理所中華民國97年9 月15日竹監新四字
第裁51—E00000000 號違反道路交通管理事件裁決處分聲明異議
，本院裁定如下：
    主  文
原處分撤銷。
乙○○不罰。
    理  由
一、按受處分人，不服主管機關所為之處分，得於接到裁決書之
    翌日起20日內，向管轄地方法院聲明異議；又交通法庭認為
    聲明異議有理由者，應以裁定將原處分經聲明異議部分撤銷
    ，並自為裁定，道路交通管理處罰條例第87條第1 項、道路
    交通案件處理辦法第20條前段分別定有明文。
二、次按法院受理有關交通案件，準用刑事訴訟法之規定，為道
    路交通管理處罰條例第89條定有明文。又按認定受處分人違
    規之事實，應依證據認定之，無證據不得認定違規事實，為
    前述道路交通管理處罰條例第89條規定而準用刑事訴訟法第
    154 條第2 項之規定。又事實之認定，應憑證據，如未能發
    現相當證據，或證據不足以證明，自不能以推測或擬制之方
    法，以為裁判基礎。再認定不利於被告之事實，須依積極證
    據，苟積極證據不足為不利於被告事實之認定時，即應為有
    利於被告之認定，更不必有何有利之證據，此有最高法院40
    年臺上字第86號、30年上字第816 號判例足資參照。
三、原裁決處分意旨略以：異議人即受處分人乙○○駕駛林婉君
    所有車牌號碼4312—KW號自小客車，於民國97年7 月22日7
    時25分許，行經新竹市○○路、富美路口時，有不依標誌標
    線號誌指示及違反道路交通管理處罰條例之行為拒絕停車接
    受稽查而逃逸等違規行為，經新竹市警察局第一分局南寮派
    出所警員甲○○逕行舉發，以異議人有違反道路交通管理處
    罰條例第48條第1 項第2 款、第60條第1 項規定之事實掣單
    舉發，異議人於應到案日期前提出申訴，經原處分機關函詢
    新竹市警察局結果，仍認受處分人確有前開違規行為，乃依
    道路交通管理處罰條例第48條第1 項第2 款、第60條第1 項
    之規定，於97年9 月15日以竹監新四字第裁50—E00000000
    號裁決書裁處受處分人罰鍰共計新臺幣（下同）3600元，並
    依同條例第63條第1 項之規定並記違規點數2 點。受處分人
    於97年9 月15日收受前揭裁決書後，於同日聲明異議。
四、聲明異議意旨略以：我平常上班時間是9 點到10點，所以不
    會太早出門，大約都是8 點45分到9 點半時出門，通知單上
    所載舉發時間當天，我並未接到任何警察攔檢之訊息。我家
    裡成員是我、太太及1 歲10個月大的小孩，並沒有年約20餘
    歲的年輕男子與我同住，這輛車牌號碼4312—KW號之自小客
    車是我平常上班用的車子，我太太會開車，不過平常我上班
    出門之前，我太太不會使用這輛車，我太太如果要出去買菜
    ，也是走路出去。違規通知單上值勤警員備註係紅色車輛，
    但我的車是白色的，並沒有改過車色，另外我的車是GOLF10
    6 的車，車尾是掀背式，在車尾部分有明顯標示，也不是警
    員所講的福斯POLO1.6 車款的車，我的車也從來沒有借給別
    人過，爰依法聲明異議，請求撤銷原處分等語。
五、經查，本件證人即舉發警員甲○○雖於本院調查時到庭具結
    後證稱：當時我在東大路、富美路口執行交整勤務，在早上
    7 點25分時，有一臺車牌號碼4312—KW號的車，從東大路三
    段違規左轉富美路，我吹哨子攔撿，結果他加速油門直接闖
    過去，我就記下車號，回來查詢車輛車籍資料，逕行舉發。
    車號是當時直接記在紅單上面，當時我有帶一名實習的學生
    ，我有跟他確認車號，他也跟我回答確認記下來的車號就是
    如此。車牌號碼欄、車輛種類欄、違規時間欄、違規地點欄
    、違規事實欄等內容都是當場在東大路、富美路口寫的，至
    於舉發違反法條欄的記載我不確定是否當場在東大路、富美
    路口寫的，除了這些欄位內容以外，其餘的內容都是回到派
    出所內寫的。（上開通知單欄位以外所附註的車色、駕駛、
    現場二名員警等的記載，也是回到派出所後寫的嗎？）是。
    （上開通知單所填寫的內容都正確嗎？）是。（車主地址、
    車主姓名等，你是回到派出所後調出車籍資料才填上去的嗎
    ？）是。（你在派出所所寫的內容，都是在調出車籍資料後
    才寫的嗎？）是在調出車籍資料後才寫的。（你當時看到那
    部車，車上有幾個人？）1 個人。它是朝我正面過來，前擋
    風玻璃顏色很透明，看得出來駕駛是1 位年輕男子，副駕駛
    座沒有人後座部分不清楚。（你確定當時看到的車子是紅色
    的嗎？）是。（【提示監理站函覆車籍資料並告以要旨】有
    何意見？）車型、車種是一樣的，只有車色不同，我確定車
    牌號碼沒有錯，它是福斯POLO 1.6，沒有尾巴，沒有後車廂
    的那一種等語在卷，並有新竹市警察局竹市警交字第E00000
    000 號舉發違反道路交通管理事件通知單1 份在卷足稽，然
    觀車牌號碼4312—KW號自用小客車，出廠年月為94年1 月，
    車身確為白色，型式為GOLF 1.6等情，為異議人陳述明確，
    並有車牌號碼4312—KW號自用小客車汽車車籍查詢1 份附卷
    足參，是以已與證人甲○○在前述新竹市警察局舉發違反道
    路交通管理事件通知單上所特別註明之「車身為紅色」一節
    全然不符，並與證人甲○○於本院調查時當庭所證述：該車
    是福斯POLO 1.6，沒有尾巴等語，亦不符合；再者證人甲○
    ○所指駕駛人為年約20餘歲之男子一節，亦和年紀係42歲之
    異議人年齡相去甚遠。而每輛車之車色及車型當係該車最明
    顯之特徵所在，亦應為舉發警員所會最加以注意之部分，然
    證人甲○○對此部分無論是在上揭舉發違反道路交通管理事
    件通知單上之記載或係在本院調查時之證述內容，均與前揭
    車牌號碼4312—KW號之自小客車之資料大相逕庭，再參以依
    證人甲○○所證述內容，可知舉發當時該部違規之自小客車
    係處於行進之動態狀態，則證人甲○○因此對該違規左轉並
    正加速行進之自小客車之車牌號碼發生誤認之情形非不可想
    像之情況下，自難以前述記載內容是否正確尚有疑義之舉發
    違反道路交通管理事件通知單及證人甲○○所為尚有瑕疵之
    證述內容，即遽為異議人確有駕駛前開車牌號碼4312—KW號
    之自小客車而為此違規行為之認定。此外，復查無其他積極
    證據足以證明異議人有原處分機關所認定之前開違規行為，
    本院自應為對異議人有利之認定。
六、綜上所述，本件並無積極證據足以證明異議人有駕車行經新
    竹市○○路與富美路口處，有不依標誌、標線號誌指示及違
    反處罰條例之行為拒絕停車接受稽查而逃逸之違規情事，則
    原處分機關認定異議人有違反道路交通管理處罰條例第48條
    第1 項第2 款、第60條第1 項規定之情事，並依同條例第63
    條第1 項第1 款之規定，而對之為前開裁決，即難認為允當
    ，應認本件異議為有理由，由本院將原處分撤銷，改諭知異
    議人不罰之裁定，以資適法。
據上論斷，應依道路交通案件處理辦法第20條前段，裁定如主文
。
中    華    民    國    97    年    11    月    28    日
                  交通法庭      法  官  楊惠芬
以上正本證明與原本無異。
如不服本裁定，應於裁定送達後5日內向本院提出抗告狀。
中    華    民    國    97    年    11    月    28    日
                                書記官  張懿中


司法院資訊處製作；財團法人民間司法改革基金會備份。
